【裁判字號】    98,訴,201
【裁判日期】    980331
【裁判案由】    違反銀行法
【裁判全文】
臺灣彰化地方法院刑事判決               98年度訴字第201號
公  訴  人  臺灣彰化地方法院檢察署檢察官
被      告  甲○○
            乙○○
共      同
選任辯護人  施瑞章律師
上列被告因違反銀行法，經檢察官提起公訴（97年度偵字第8839
號），本院判決如下：
    主  文
甲○○、乙○○共同違反除法律另有規定者外，非銀行不得辦理
國內外匯兌業務之規定，甲○○處有期徒刑壹年拾月，乙○○處
有期徒刑壹年捌月，均緩刑肆年。
未扣案之乙○○所開設彰化第一信用合作社（活期儲蓄存款帳號
：00000-0-0）帳戶之存摺、印章、提款卡均沒收。
    事  實
一、甲○○在中國大陸地區昆山市某不詳地址處經營「潔西卡洗
    衣店」，乙○○為甲○○之子。其二人均非以經營銀行業為
    職業，明知非銀行不得辦理國內外匯兌業務，竟由乙○○提
    供其開立在彰化縣彰化市○○路104號之彰化第一信用合作
    社（活期儲蓄存款帳號：00000-0-0）之帳戶作為匯兌使用
    。而共同基於非法匯兌之犯意聯絡，自民國（下同）94年10
    月25日起至96年9月30日止（起訴書誤載為94年10月10日至
    96年10月間），由甲○○在中國大陸地區招攬不特定之客戶
    ，受渠等委託，兌換新台幣及人民幣，其兌換方式為先計算
    出新台幣兌換人民幣之匯率後，請中國大陸地區之客戶在台
    灣地區將新臺幣匯入乙○○之前開帳戶，待乙○○通知甲○
    ○款項收取無誤後，甲○○在中國大陸地區交付人民幣或匯
    入客戶所指定之中國大陸地區帳戶；或由大陸地區客戶將人
    民幣交付予甲○○後，由甲○○電話通知乙○○，乙○○再
    將新臺幣款項以匯兌或轉帳方式，匯入客戶所指定之臺灣地
    區之受款人帳戶內。而每匯兌1萬元人民幣，2人即收取新臺
    幣100元之手續費。總計2人經手匯出（接受新台幣支付人民
    幣）新臺幣89,967,081元，匯入（接受人民幣支付新台幣）
    新臺幣89,657,112元，不法所得新臺幣417,730元（計算至
    96年9月30日止，起訴書誤載為計算至96年4月30日止）。
二、嗣因警方偵辦另案詐欺案件，依據96年8月15日通訊監察譯
    文之短訊內容追查，始查獲上情。並經臺灣彰化地方法院檢
    察署檢察官偵查後起訴。
    理  由
一、本判決引用之證據，公訴人、被告、選任辯護人均不爭執其
    證據能力，本院復衡以該等供述證據作成時之情況，應為適
    當，是可認後述所引用證據之證據能力均無疑義，併予敘明
    。
二、認定犯罪事實所憑之證據及理由：
  (一)被告乙○○、甲○○於偵查中、本院審理中，對上述事實均
    坦白承認。
  (二)證人賴冠伶、王興橋、施調源、江玉燕於偵查中之證述，及
    96年9月30日以前與被告乙○○上述帳戶往來明細等資料（
    97年度偵字第8839號卷P.48-78），均證明被告從事新台幣
    與人民幣匯兌之情節。
  (三)彰化第一信用合作社（帳號：00000-0-0號）帳戶開戶基本
    資料、對帳單，可證明接受新台幣匯入，及接受大陸方面客
    戶指示提領匯交臺灣地區民眾之情形。
  (四)綜上所述，被告甲○○、乙○○上揭犯行已堪認定。
三、論罪科刑：
  (一)按銀行法第29條第1項則規定：「除法律另有規定者外，非
    銀行不得經營收受存款、受託經理信託資金、公眾財產或辦
    理國內外匯兌業務。」而該條項所謂「匯兌業務」，係指行
    為人不經由現金之輸送，而藉與在他地之分支機構或特定人
    間之資金清算，經常為其客戶辦理異地間款項之收付，以清
    理客戶與第三人間債權債務關係或完成資金轉移之行為（92
    年度台上字第1934號判決意旨參照），故核被告甲○○、乙
    ○○所為，係涉犯違反銀行法第29條第1項之非銀行不得辦
    理國內外匯兌業務罪，應依同法第125條第1項之規定處罰。
  (二)被告二人就上開犯行間，有犯意之聯絡及行為之分擔，均為
    共同正犯。
  (三)又被告等人以反覆同種類之匯兌為目的之社會活動，從事前
    開所述匯兌業務之行為，屬於包括的一罪，無連續犯之可言
    。又行為後法律有變更者，適用裁判時之法律，但裁判前之
    法律有利於行為人者，適用最有利於行為人之法律，刑法第
    二條第一項固定有明文。惟常業犯之最後行為，如於法律變
    更後始完成者，因其性質為實質上一罪，自應適用變更後之
    法律論罪科刑，無行為後法律變更可言，即不發生新舊法比
    較適用之問題（最高法院92年度台上字第6766號判決意旨參
    照），故而95年7月1日刑法修正施行，於本案亦無新舊比較
    問題，應逕適用修正後新法。
  (四)按銀行法第125條之4第2項規定：「犯第125條、第125條之
    2或第125條之3之罪，在偵查中自白，如有犯罪所得並自動
    繳交全部所得財物者，減輕其刑；並因而查獲其他正犯或共
    犯者，減輕其刑至二分之一。」，被告二人於檢察官偵查之
    初即已自白犯罪，並且在審理中繳交不法所得417,730元，
    有本院國庫收據一紙可證，自得適用上述規定減輕其刑。
  (五)爰審酌：目前大陸地區對外匯管制嚴格，人民幣要匯出大陸
    地區仍有層層管制，台商或前往對岸工作之民眾遇有通匯必
    要時，不耐管制，因而衍生地下匯兌管道，此事有其特殊因
    素，並非與世界各國間通匯之情形可相提並論，但案件中被
    告二人係在不知情狀況下遭詐騙集團利用，淪為將台灣詐騙
    所得匯往大陸之管道，被告縱然不知情，然已對社會造成危
    害，又審酌被告二人犯罪之動機、目的、方法、手段、所得
    利益、所生危害暨犯後態度等一切情狀，分別量處如主文所
    示之刑，以示懲儆。
  (六)末查被告二人前均未曾受有期徒刑以上刑之宣告，有台灣高
    等法院被告全國前案紀錄表在卷可稽，其等因一時失慮，致
    罹刑章，惡性尚非深重，其等經本次罪刑之宣告，當知所警
    惕而信無再犯之虞，本院認所宣告之刑，以暫不執行為宜，
    爰分別諭知被告緩刑四年，以啟自新。
  (七)又未扣案之乙○○之彰化第一信用合作社（帳號：00000-0-
    0）之帳戶存摺、印章、提款卡等物，係被告乙○○所有，
    供共犯本罪所用之物，業據被告二人自承於卷，爰依刑法第
    38 條第1項第2款規定，併予宣告沒收。
四、適用法律：
  (一)刑事訴訟法第299條第1項前段。
  (二)銀行法第125條第1項、第29條第1項，刑法第11條前段、第
    28條、第38條第1項第2款、第74條第1項第1款。
本案經檢察官王元郁到庭執行職務。
中    華    民    國    98    年    3     月    31    日
                  刑事第四庭    審判長法官  姚銘鴻
                                法      官  游秀雯
                                法      官  葉明松
以上正本證明與原本無異。
如不服本判決應於收受判決後10日內向本院提出上訴書狀，並應
敘述具體理由；其未敘述上訴理由者，應於上訴期間屆滿後20日
內向本院補提理由書（均須按他造當事人之人數附繕本）「切勿
逕送上級法院」。
中    華    民    國    98    年    3     月    31    日
                                書  記  官  施秀青
【附錄本案論罪法條】
銀行法第125條
違反第29條第1項規定者，處3年以上10年以下有期徒刑，得併科
新臺幣1千萬元以上2億元以下罰金。其犯罪所得達新臺幣1億元
以上者，處7年以上有期徒刑，得併科新臺幣2500萬元以上5億元
以下罰金。
經營銀行間資金移轉帳務清算之金融資訊服務事業，未經主管機
關許可，而擅自營業者，依前項規定處罰。
法人犯前二項之罪者，處罰其行為負責人。
銀行法第29條
（禁止非銀行收受存款及違反之處罰）
除法律另有規定者外，非銀行不得經營收受存款、受託經理信託
資金、公眾財產或辦理國內外匯兌業務。
違反前項規定者，由主管機關或目的事業主管機關會同司法警察
機關取締，並移送法辦；如屬法人組織，其負責人對有關債務，
應負連帶清償責任。
執行前項任務時，得依法搜索扣押被取締者之會計帳簿及文件，
並得拆除其標誌等設施或為其他必要之處置。


司法院資訊處製作；財團法人民間司法改革基金會備份。
